【裁判字號】    97,訴,4318
【裁判日期】    970825
【裁判案由】    確認股東權不存在
【裁判全文】
臺灣臺北地方法院民事判決              97年度訴字第4318號
原      告  戊○○
被      告  鉅橋傳播有限公司
法定代理人  丙○○
            丁○○
            甲○○
            乙○○
上列當事人間確認股東權不存在事件，本院於民國97年8月13日
言詞辯論終結，判決如下：
    主  文
確認原告對於被告之股東權不存在。
訴訟費用由被告負擔。
    事實及理由
壹、程序方面：
    按公司經中央主管機關廢止登記者，應行清算；有限公司之
    清算，以全體股東為清算人，但本法或章程另有規定或經股
    東決議，另選清算人者，不在此限；由股東全體清算時，股
    東中有死亡者，清算事務由其繼承人行之；繼承人有數人時
    ，應由繼承人互推一人行之，公司法第26條之1準用第24條
    及同法第113條準用第79條、第80條分別定有明文。本件原
    告提起確認股東權不存在之訴，因被告公司自行停業6個月
    以上，業經台北市政府民國96年7月9日府建商字第09637796
    100號函廢止登記乙節，經本院依職權調閱被告公司登記案
    卷查明無訛，依前開規定，即應以被告公司之全體股東為清
    算人。經查，依被告公司股東名冊所載（見本院卷第39頁）
    ，被告公司之登記股東為原告、林忠義、丙○○、丁○○、
    甲○○、李耀等人，其中李耀已死亡，其繼承人互推乙○○
    為代表（見本院97年度訴字第497號案卷71頁），而林忠義
    業經本院判決確認其對於被告之股東權不存在確定，有本院
    97年度訴字第497號判決在卷可稽（見本院卷第3頁），並經
    本院調取上開案卷核閱無訛，故原告將丙○○、丁○○、甲○○及乙○○列為被告公司之法定代理人，核無不合。至丙○○、丁○○、甲○○雖否認其等為被告公司股東，惟尚未
    經法院判決確定，故原告將其等列為被告公司之法定代理人
    ，尚無不當。
貳、實體方面：
一、原告起訴主張：被告公司將伊列為股東，但伊並未投資被告
    公司，亦未同意擔任該公司股東，係遭他人冒用名義於公司
    設立或變更登記事項文件，原告因接到國稅局通知須負擔被
    告公司清算罰鍰及稅金共計新台幣（下同）21萬餘元，始知
    遭冒名登記為股東一事，致須負擔股東義務承受法律風險，
    此項風險得以確認判決除去，故訴請確認原告對於被告之股
    東權不存在等語。並聲明：如主文所示。
二、被告辯稱：
（一）被告之法定代理人丙○○辯稱：伊是接到國稅局通知單才
      知道被登記為被告股東，伊也是受害者等語。並聲明：原
      告之訴駁回。
（二）被告之法定代理人丁○○辯稱：伊於20年前至被告公司打
      工，國稅局通知伊才知道被登記為股東等語。
（三）被告法定代理人甲○○辯稱：伊從未擔任被告公司股東、
      董事或法定代理人，於74、75年間曾在被告公司打工，當
      時老闆為李耀，總經理李偉基係負責人李耀之子，伊曾將
      身分證影本交給李偉基，作為申報薪資之用，工作約半年
      即離職，此後不曾再與被告公司有任何聯繫，詎20年後本
      人突然收到財政部台北市國稅局之營業稅隨課核定稅額繳
      款書及違章案件罰鍰繳款書，將伊與李耀、戊○○、丙○○、丁○○、林忠義等人同列為被告公司清算人，惟伊並
      非被告公司股東，對公司營運狀況完全不了解，竟遭冒名
      登記為被告公司股東，對此，伊已委請律師對李耀及李偉
      基提出刑事偽造文書及逃漏稅捐之刑事告訴暨告發，並起
      訴確認本人對被告公司之股東權不存在，故伊非被告公司
      之股東，更遑論為法定代理人等語。
（四）被告之法定代理人乙○○則未表示意見。
三、按確認法律關係之訴，非原告有即受確認判決之法律上利益
    者，不得提起；確認證書真偽或為法律關係基礎事實存否之
    訴，亦同，民事訴訟法第247條第1項定有明文。所謂即受確
    認判決之法律上利益，係指法律關係之存否不明確，原告主
    觀上認其在法律上之地位有不安之狀態存在，且此種不安之
    狀態，能以確認判決將之除去者而言，若縱經法院判決確認
    ，亦不能除去其不安之狀態者，即難認有受確認判決之法律
    上利益（最高法院52年臺上字第1240號判例參照）。本件原
    告在主管機關台北市政府之登記資料中，確係登記為被告公
    司股東乙節，有股東名冊乙份在卷可按，客觀上確有使人認
    為原告係被告公司之股東，而使原告成為被告公司之法定清
    算人，致原告在私法上之地位不明，且有受侵害之危險，而
    此種不安之狀態，得以確認判決加以除去，揆諸前揭判例意
    旨，應認原告提起本件訴訟有受確認判決之法律上利益。
四、經查，原告主張之上開事實，業據其提出被告公司變更登記
    事項卡、董事及股東名單、戶籍謄本等件為證，且為被告所
    不爭執，本院復依職權調閱被告公司登記案卷核閱屬實，自
    堪信原告主張之事實為真實。從而，原告請求確認其對於被
    告公司之股東權不存在，為有理由，應予准許。
五、據上論結，本件原告之訴為有理由，依民事訴訟法第78條，
    判決如主文。
中    華    民    國    97    年    8     月    25    日
                  民事第六庭    法  官  蕭清清
以上正本係照原本作成。
如對本判決上訴，須於判決送達後20日內向本院提出上訴狀。
中    華    民    國    97    年    8     月    25    日
                                書記官  林秀娥


司法院資訊處製作；財團法人民間司法改革基金會備份。
